臺灣板橋地方法院刑事判決　　　　　　　99年度訴字第1909號
公　訴　人　臺灣板橋地方法院檢察署檢察官
被　　　告　詹進忠
選任辯護人　余忠益律師
上列被告因傷害致死案件，經檢察官提起公訴（99年度偵字第
2668號），本院判決如下：
    主  文
詹進忠傷害人之身體，處有期徒刑貳年陸月。
    事  實
一、詹進忠與徐玉樹前無固定住所，暫居臺北縣中和市（改制為
    新北市中和區，以下同）民利街85巷旁廢棄空屋，因而結識
    。詹進忠於民國99年1 月3 日晚間11時許，在上址1 樓與徐
    玉樹飲酒，與之發生齟齬，竟基於傷害之犯意，隨手拾取塑
    膠椅朝徐玉樹揮擊1 下，擊中徐玉樹頭部，致徐玉樹受有左
    頭枕頂區離中線左側3 至5 公分處斜縱向挫裂傷（3.2 公分
    ×0.5 公分) 之傷害。徐玉樹遭毆打後，自行返回上址4 樓
    休息，然因其患有詹進忠在客觀上無法預見之肝硬化病症，
    已達肝衰竭程度，凝血功能不全，致於同年月5 日中午12時
    許，引發出血性休克及代謝性休克死亡。
二、案經徐玉樹之兄徐志強訴由臺北縣政府警察局中和第二分局
    報請臺灣板橋地方法院檢察署檢察官偵查起訴。
    理  由
一、上揭事實，業據被告詹進忠於警詢、檢察官訊問及本院審理
    時坦承不諱，並有塑膠椅1 張扣案可資佐證，及臺北縣政府
    警察局中和第二分局99年3 月2 日北縣警鑑字第0990031933
    號轄內徐玉樹死亡案現場勘察報告暨現場圖、採證照片、臺
    北縣政府警察局99年2 月12日北縣警鑑字第0990025842號鑑
    驗書各1 件在卷足稽。而被害人徐玉樹遭被告毆打，受有左
    頭枕頂區離中線左側3 至5 公分處斜縱向挫裂傷（3.2 公分
    ×0.5 公分），亦經法務部法醫研究所解剖鑑定無誤，有該
    所（99）醫剖字第0991100088號解剖報告書、（99）醫鑑字
    第0991100189號鑑定報告書各1 件存卷為憑，俱徵被告前揭
    不利於己之自白與事實相符。綜上，本案事證明確，被告傷
    害犯行堪予認定。
二、核被告所為，係犯刑法第277 條第1 項傷害罪。公訴人認被
    告所為係犯刑法第277 條第2 項前段傷害致死罪；惟按因犯
    罪致發生一定之結果，而有加重其刑之規定者，如行為人不
    能預見其發生時，不適用之，刑法第17條定有明文。加重結
    果犯，以行為人能預見其結果之發生為要件，所謂能預見乃
    指客觀情形而言，與主觀上有無預見之情形不同，若主觀上
    有預見，而結果之發生又不違背其本意時，則屬故意範圍。
    刑法第277 條第2 項前段規定之傷害致死罪，係對於犯普通
    傷害罪致發生死亡結果所規定之加重結果犯，參酌同法第17
    條規定，以行為人所實施之普通傷害行為，客觀上能預見可
    能發生超越其犯意所生之較重結果即死亡結果，但行為人主
    觀上不預見者為要件；即加重結果犯係以該行為人對於其行
    為所生、客觀上有預見可能之加重之結果，但行為人事實上
    因當時之疏忽致未預見為要件（最高法院47年台上字第920
    號判例、96年度台上字第6924號判決意旨參照）。經查，被
    害人於99年1 月3 日晚間11時許遭被告毆打，受有頭部挫裂
    傷，而於同年月5 日中午12時許，因出血性休克及代謝性休
    克死亡之事實，固據臺灣板橋地方法院檢察署檢察官督同法
    醫師相驗，製有相驗屍體證明書可參。然經法務部法醫研究
    所解剖鑑定結果，被害人所受頭部挫裂傷，為其死亡原因之
    導因，其死亡方式係「他為」，然被害人頭部挫裂傷、皮下
    及帽狀腱膜有出血，但無骨折，鋸開頭骨後發現，其顱內皮
    質及腦膜呈輕度鬱血，為輕中度死後變化，硬腦膜上、下腔
    無出血，有局部內臟屍斑留存於枕部基底部，於腦髓皮質有
    明顯鬱血及水腫現象，惟切面無明顯出血，硬腦膜無血塊，
    移除硬腦膜於顱底無骨折，據此研判被害人頭部挫裂傷並非
    致命傷，一般正常人在接受此外力後，雖可造成頭部挫裂傷
    ，但應不會導致死亡結果，乃被害人患有荳蔻肝與腦膜增、
    慢性發炎，即嚴重肝硬化達肝衰竭之程度，可併發肝腎衰竭
    與肝腦病變達代謝性休克、神智不清之程度，並因肝硬化致
    凝血功能不全，可導致小傷口持續出血致出血性休克之致命
    結果；因認被害人生前飲用酒精性飲料、腦膜炎及頭部鈍傷
    及荳蔻肝（嚴重肝硬化）、酒精中毒達肝衰竭持續出血，致
    出血性休克及代謝性休克死亡，死亡方式雖係「他為」，惟
    頭部鈍傷與死亡之責任較輕，死亡原因之責任與肝硬化、肝
    衰竭原有病情較相關，有卷附前揭解剖報告書、鑑定報告書
    及法務部法醫研究所99年11月25日法醫理字第0990006109號
    函可參，益徵被害人遭被告擊中頭部，所受傷勢於通常情形
    原不足以致命，乃被害人患有肝硬化病症，達肝衰竭之程度
    ，凝血功能不全，致引發出血性休克及代謝性休克死亡。次
    以，頭部雖係人體重要部位，然被告毆打被害人所持係一般
    塑膠座椅，其椅面、椅腳等整體結構悉為片狀塑膠材質，質
    地尚非堅硬，且被告持以揮擊被害人一下，隨即停手，並未
    持續重擊，是所肇被害人頭部傷口面積僅約3.2 公分×0.5
    公分，亦未傷及顱骨，依其情節，客觀上是否能預見被害人
    死亡之結果，容有可疑。況被害人遭被告毆打所受頭部挫裂
    傷，於一般情形尚不足以致命，乃被害人患有肝硬化之疾病
    ，凝血功能不全，致於持續出血後，因出血性休克及代謝性
    休克死亡，已如前述；而肝硬化之病症在外觀上本不易得見
    ，被害人復係61年11月20日生，於本案發生時年38歲，為一
    般認知之壯年人士，再觀諸現場照片，被告與被害人居住之
    房舍，僅有磚牆、屋頂等結構，門扇、窗戶俱無，雜物、板
    材散落各地，雜亂無章，確非常人長久居住處所，被告所稱
    ：伊與被害人均係游民，因暫居前址空屋而相識等情，應非
    子虛之詞，則被告對偶然結識之被害人患有肝臟疾病，實無
    從知悉，依經驗法則，客觀上亦無預見之可能性。綜核上情
    ，被告為傷害行為時，雖擊中被害人之頭部，然所持工具暨
    所施力道造成之傷害並無致命之虞，被害人因肝硬化達肝衰
    竭之程度，凝血功能不全，致於持續出血後死亡，此項個人
    特殊體質，顯已超出被告客觀可預見之範圍，依刑法第17條
    規定，尚非得以傷害致死之罪名相繩。公訴人認應論以傷害
    致死罪，容有未洽，然其基本社會事實要屬同一，是由本院
    變更起訴法條適用之，以期適法。爰審酌被告與被害人相識
    於偶然，本無怨隙，偶遇細故，動輒以暴力相向，欠缺尊重
    他人身體法益之守法觀念，致被害人頭部受傷，行為嚴重偏
    差，應予非難，兼衡被告之素行、智識程度，其犯罪之動機
    、目的、手段、所肇被害人傷勢，及被告犯罪後之態度等一
    切情狀，量處如主文所示之刑，資為懲儆。至扣案塑膠椅1
    張，雖係被告持以傷害被害人使用，然於本案並無證據證明
    為被告所有之物，爰不併予宣告沒收，附此敘明。
據上論斷，應依刑事訴訟法第299 條第1 項前段、第300 條，刑
法第277 條第1 項，刑法施行法第1 條之1 ，判決如主文。
本案經檢察官鄭淑壬到庭執行職務。
中    華    民    國   100    年    1     月    10    日
                  刑事第十九庭  審判長法  官  許炎灶
                                      法  官  吳佳穎
                                      法  官  廖怡貞
以上正本證明與原本無異。
如不服本判決，應於判決送達後10日內，向本院提出上訴狀。
                                      書記官  林惠齡
中    華    民    國   100    年    1     月    12    日
附錄本案論罪科刑法條全文：
中華民國刑法第277條
（普通傷害罪）
傷害人之身體或健康者，處3 年以下有期徒刑、拘役或1 千元以
下罰金。
犯前項之罪因而致人於死者，處無期徒刑或7 年以上有期徒刑；
致重傷者，處3 年以上10年以下有期徒刑。